---
title: "Børn, der læser bøger"
output:
  pdf_document: default
  html_document:
    df_print: paged
classoption: landscape
---

```{r setup, include=FALSE}
knitr::opts_chunk$set(echo = TRUE)
```

Først er par biblioteker indlæses
```{r message=FALSE, warning=FALSE}
library(ggplot2)
library(reshape2)
library(RColorBrewer)
library(ggthemes)
```

Filen er med en header og er felterne er afskilt med tabs. Derfor bruges read.delim  til at indlæse filen med.
```{r}
df <-  read.delim("boern_der_laeser_boeger.txt")
df 
```

Filen er i "wide format". Det er ganske normalt, men "long format" er nemmere at arbejde med. melt() fra reshape2-pakken konvertere til "long format" og de nye søjler får fornuftige navne.
```{r}
df <- melt(df) 
names(df)[2] <- "hyppighed"
names(df)[3] <- "år"
names(df)[4] <- "pct"
head(df)
```

Og så skal der fjernes X fra år-søjlen samt år/alder-søjlerne kategoriseres med factor().
```{r}
df$år <- sub("X","",df$år)
df$alder <- factor(df$alder, levels = c("7 år","12 år","15 år"))
df$år <- factor(df$år)
```

Det er også nødvendigt at lave søjlen med hyppigheder om til en kategori. Så kommer det i rigtig rækkefølge i grafikken.
```{r}
df$hyppighed <- factor(df$hyppighed, levels = c(
  "Mindst en gang om ugen",
  "Mindst en gang om måneden",
  "Sjældnere end en gang om måneden",
  "Aldrig"))
head(df)
```

Strukturen af den endelige data-frame kan ses med str()
```{r}
str(df)
```

\newpage
Og til allersidst grafikken. 
```{r warning=FALSE,fig.width=10}
g <- ggplot(df, aes(alder, pct, fill = hyppighed)) 
g <- g + geom_col(position = "fill")  
g <- g + facet_wrap(~år, scales = "free_x")
g <- g + scale_y_continuous(labels = scales::percent)
g <- g + labs(x = "Alder", caption = "Kilde: Danmarks Statistik", title = "Hvor ofte læser børn bøger?")
g <- g + scale_fill_brewer(type = "seq")
g <- g + theme_hc()
g <- g + coord_flip() 
g
```



