---
title: "Prognose FT19"
author: "Martin M. S. Pedersen"
date: "July 5, 2019"
output: pdf_document
---

```{r setup, include=FALSE}
knitr::opts_chunk$set(echo = TRUE)
```


Data er fra https://da.wikipedia.org/wiki/Folketingsvalget_2019

Locale sættes til dansk, så R kan sortere danske tegn korrekt.
```{r results='hide'}
Sys.setlocale("LC_ALL", "da_DK.UTF-8")
```

Selve dataerne fra folketingsvalget
```{r}

bogstav   <- c("A", "B", "C", "D", "E", "F", "I", "K", "O", "P", "V", "Ø", "Å")
navn      <- c("Socialdemokratiet",
                "Radikale Venstre",
                "Det Konservative Folkeparti",
                "Nye Borgelige",
                "Klaus Riskær Pedersen",
                "Socialistisk Folkeparti",
                "Liberal Alliance",
                "Kristendemokraterne",
                "Dansk Folkeparti",
                "Stram Kurs",
                "Venstre",
                "Enhedslisten",
                "Alternativet")
pct <- c(25.9, 8.6, 6.6, 2.4, 0.8, 7.7, 2.3, 1.7, 8.7, 1.8, 23.4, 6.9, 3)
mandater <- c(48, 16, 12, 4, 0, 14, 4, 0, 16, 0, 43, 13, 5)
blok <- c("Rød", "Rød", "Blå", "Blå", "Blå", "Rød", "Blå", "Blå", "Blå",
          "Blå", "Blå", "Rød", "Rød")
```

Test om mandat-antallet er korrekt angivet ellers stop programmet.
```{r}
stopifnot(sum(mandater) == 175)
```

Og dan selve data-framen ft19 ved at sætte de fire vektorer sammen og navngivn rækker.
```{r}
ft19 <- data.frame(bogstav, pct, blok, mandater)
rownames(ft19) <- navn
```

\newpage
Og nu kan laves en prognose baseret på 600 personer:
```{r}
hvor_mange <- 600
meningsmåling <- sample(bogstav, hvor_mange, replace = TRUE, prob = pct)
meningsmåling <- factor(meningsmåling, levels = bogstav)
ft19$meningsmåling <- round(table(meningsmåling) / hvor_mange * 100, 1)
ft19$måling_mandater <- round(ft19$meningsmåling * 1.75)

ft19[ft19$måling_mandater < 4,]$måling_mandater <- 0
ft19[,c("mandater","måling_mandater")]
```

Hvor stor af afvigelsen, når man ser på en hel blok og ikke kun de enkelte partier?
```{r}
sum(ft19[ft19$blok == "Rød",]$pct)
sum(ft19[ft19$blok == "Rød",]$meningsmåling)
```


